臺灣新竹地方法院刑事判決
110年度易字第627號
公  訴  人  臺灣新竹地方檢察署檢察官
被      告  戴豪輝


            林孟儒



            黃家仁





上列被告等因竊盜案件，經檢察官提起公訴（109年度少連偵字
第164號），本院判決如下：
    主  文
丙○○成年人與少年犯結夥三人以上竊盜罪，處有期徒刑捌月。
丙○○未扣案如附表編號4至8、10、13至16、18至21所示之犯罪所
得均沒收，於全部或一部不能沒收或不宜執行沒收時，追徵其價
額。
丁○○、乙○○均無罪。
　　犯罪事實
一、丙○○與少年許○宇、陳○均、陳○淳、蔡○茵（姓名年籍詳卷，陳
    ○均、陳○淳、蔡○茵等3名少年另由警移送本院少年法庭審理）
    共同意圖為自己不法之所有，基於無故侵入他人建築物及竊
    盜之犯意聯絡，於民國109年4月3日晚上5時13分許起至同日晚
    上7時23分許，前往沈莉綺所經營位於新竹市○區○○路000號1
    樓之咖啡店，趁該店暫停營業而無人看管之際，由少年許○宇
    、陳○均徒手扳起咖啡店出入口之鐵門後，共同侵入設於該
    建築物之店家內，接續徒手竊取如附表所示之飲料商品，得
    手後由丙○○等人當場開瓶飲用，或徒手搬運上車由丙○○駕車載
    運離去。嗣沈莉綺發現該咖啡店遭人侵入並竊取商品，經自行
    調閱店內監視器錄影畫面後報警處理，而查悉上情。
二、案經沈莉綺訴由新竹市警察局第二分局報告臺灣新竹地方檢
    察署檢察官偵查起訴。
    理  由
甲、有罪部分：
壹、證據能力部分：
一、本件被告丙○○之供述，被告丙○○並未主張係以不正方法取得
    或筆錄記載與實際所述不符合之情形而無證據能力，足認其
    於警詢及檢察事務官詢問時之供述，均屬出於自由意識之陳
    述，無何任意性之瑕疵可指，應具有證據能力。
二、次按被告以外之人於審判外之言詞或書面陳述，除法律有規
    定者外，不得作為證據，刑事訴訟法第159條第1項固定有明
    文；惟被告以外之人於審判外之陳述，雖不符同法第159條
    之1至第159條之4之規定，而經當事人於審判程序同意作為
    證據，法院審酌該言詞陳述或書面陳述作成時之情況，認為
    適當者，亦得為證據。又當事人、代理人或辯護人於法院調
    查證據時，知有第159條第1項不得為證據之情形，而未於言
    詞辯論終結前聲明異議者，視為有前項之同意，刑事訴訟法
    第159條之5第1項、第2項亦定有明文。
    查本案被告以外之人於警詢、檢察事務官詢問或另案經法院
    訊問之證述，暨卷內以其等記載為內容之文書證據，雖均屬
    被告丙○○以外之人於審判外之言詞陳述，然被告丙○○就上開
    被告以外之人之審判外之陳述，於本院審理中並不爭執證據
    能力，復未曾於言詞辯論終結前聲明異議；而本院審酌該等
    證人之證述作成時之情況，並無不能自由陳述之情形，亦無
    違法取證及證明力過低之瑕疵，且與待證事實具有關連性，
    認為以之作為證據應為適當，依前揭規定說明，自得為證據
    。
三、至本院下列所引用其餘非供述證據部分，被告丙○○於本院均
    未主張排除該非供述證據之證據能力，且迄本院言詞辯論終
    結前均未表示異議，本院審酌前揭非供述證據之取得過程亦
    無何明顯瑕疵，且無顯有不可信之情況，認均有證據能力。
貳、認定犯罪事實所依據之證據及理由：
一、訊據被告丙○○對於上揭竊盜犯行，於警詢、檢察事務官詢問
    時供述在卷，於本院準備程序及審理時均坦承不諱（見偵卷
    第17至18、190至192頁，本院卷第179至190、349至353頁）
    。
二、且經證人即告訴人甲○○於警詢、檢察事務官詢問，證人沈嘉
    祥於警詢，證人即共犯陳○均、陳○淳、蔡○茵等人於警詢證
    述明確（見偵卷第44至45、66至67、71至72、76至79頁反面
    、87至88、137至139頁），證人即共犯許○宇於警詢、檢察
    事務官詢問、本院另案訊問及本院審理時證述在卷（見偵卷
    第24至25頁反面、147至149、156至160，本院卷第323至336
    頁）。
三、且有下列書證、物證在卷可參：
 1、新竹市警察局第二分局偵辦竊盜、侵入住宅案偵查報告1份
    。（見偵卷第5至6頁）
 2、109年4月3日17時14分4秒至同日19時23分40秒之監視器錄影
    畫面擷取照片8張。（見偵卷第99至103頁）
 3、（證人甲○○）108年2月15日房店屋租賃契約書影本1份。（
    見偵卷第105至106頁反面）
 4、臺灣新竹地方檢察署檢察事務官於110年6月11日製作之勘驗
    報告1份暨截圖照片共32張。（見偵卷第163至183頁）
 5、109年3月29日、109年4月3日監視器光碟1片。（置於偵卷偵
    查光碟片/錄音帶存放袋中「新竹市警察局第二分局公文封
    」內）
 6、證人甲○○於110年4月14日陳報狀提出之「影片檔USB隨身碟1只」。（置於偵卷偵查光碟片/錄音帶存放袋內）
四、綜上所述，足認被告丙○○之自白核與事實相符而堪採信，本
    案事證已臻明確，被告丙○○所為前揭結夥犯三人以上竊盜、
    無故侵入他人建築物等犯行均洵堪認定，應予依法論科。
參、論罪科刑：
一、核被告丙○○所為，係犯刑法第321條第1項第4款之結夥3人以
    上竊盜罪、第306條之無故侵入他人建築物罪。起訴意旨誤
    載侵入之處所為住宅，已經檢察官於本院準備程序時更正在
    卷，併予敘明。
二、被告丙○○等人侵入上開建築物之主要目的，即係竊取其內如
    附表所示物品，所犯2罪間實屬目的相同，且實施之時間、
    地點密切接近，應認係一行為觸犯數罪名，為想像競合犯，
    依刑法第55條前段規定，從一重之刑法第321條第1項第4款
    之結夥3人以上竊盜罪論處。
三、被告丙○○就上揭竊盜犯行，與少年許○宇、陳○均、陳○淳、
    蔡○茵間，有犯意聯絡及行為分擔，為共同正犯。
四、加重事由：
　　按兒童及少年福利與權益保障法第112條第1項前段規定：「
    成年人教唆、幫助或利用兒童及少年犯罪或與之共同實施犯
    罪或故意對其犯罪者，加重其刑至2分之1。」被告丙○○於行
    為時係年滿20歲之成年人，而許○宇、陳○均、陳○淳、蔡○茵
    於行為時均係12歲以上未滿18歲之少年，有其等之年籍資料
    在卷可查，是被告丙○○成年人與少年共同犯上揭犯行，自應
    依兒童及少年福利與權益保障法第112條第1項前段之規定，
    加重其刑。
五、爰審酌被告丙○○時值青壯，不思以正當途徑獲取財物，恣意
    以上開方式竊取他人財物，顯不尊重他人之財產權，所為實
    不可取，衡酌其犯罪動機、行為態樣、所竊物品之價值、告
    訴人所受損害，暨其犯後坦承犯行之犯後態度，所自陳之智
    識程度、工作經歷、家庭經濟狀況及其刑事前案紀錄（參見
    臺灣高等法院被告前案紀錄表）等一切情狀，量處如主文所
    示之刑。
六、按犯罪所得，屬於犯罪行為人者，沒收之。但有特別規定者
    ，依其規定；前二項之沒收，於全部或一部不能沒收或不宜
    執行沒收時，追徵其價額；第1項及第2項之犯罪所得，包括
    違法行為所得、其變得之物或財產上利益及其孳息，刑法第
    38條之1第1項、第3項、第4項分別定有明文。
　　查附表編號4至8、10、13至16、18至21所示之物，係被告丙○○所竊得後飲用或搬離現場之物，雖未據扣案，然係其犯罪
    所得，爰依刑法第38條之1第1項前段宣告沒收之，並依同條
    第3項之規定，於全部或一部不能沒收或不宜執行沒收時追
    徵其價額。
乙、無罪部分
壹、公訴意旨另略以：
一、被告丁○○於109年3月28日11時5分許，應證人即共犯許○宇（
    以下均稱證人）之邀約，前往證人即告訴人沈莉綺所經營位
    於新竹市○區○○○000號1樓之咖啡店，利用證人許○宇曾擔任店
    員而持有大門遙控器未歸還證人即告訴人沈莉綺之機會，趁
    該店暫停營業而無人看管之際，與證人許○宇共同基於侵入
    他人建築物之犯意聯絡，未經證人即告訴人沈莉綺之同意，且
    非以付款消費為進入上開處所之目的，由證人許○宇擅自使
    用遙控器開啟大門，共同無故侵入上址咖啡店內，任意使用
    店內視聽設備歡唱作樂。被告丁○○復意圖為自己不法之所有，
    基於竊盜之犯意，於同日12時21分許，在上址咖啡店內，徒
    手竊取冰箱內冷藏之可口可樂1瓶（價值新臺幣（下同）30元
    ），得手後隨即在店內開瓶飲用完畢。
二、被告丁○○又於109年3月29日11時50分許，與被告林孟儒、證人
    許○宇共同基於侵入他人建築物之犯意聯絡，趁上開咖啡店暫
    停營業而無人看管之際，未經證人即告訴人沈莉綺之同意，
    且非以付款消費為進入上開處所之目的，由證人許○宇擅自
    使用遙控器開啟大門，共同無故侵入上址咖啡店內，任意使
    用店內視聽設備歡唱作樂。被告丁○○、林孟儒另意圖為自己不
    法之所有，各自基於竊盜之犯意，分別於同日11時56分許、
    12時4分許，在上址咖啡店內，徒手竊取冰箱內冷藏之可口可
    樂各1瓶（價值均為30元），得手後隨即在店內開瓶飲用完畢
    。因認被告丁○○、乙○○另涉犯刑法第320條第1項之竊盜罪嫌
    、第306條第1項之無故侵入他人建築物罪嫌等語。
貳、按犯罪事實應依證據認定之，無證據不得認定其犯罪事實；
    不能證明被告犯罪者，應諭知無罪之判決，刑事訴訟法第15
    4條第2項、第301條第1項分別定有明文。次按事實之認定，
    應憑證據，如未能發現相當證據，或證據不足以證明，自不
    能以推測或擬制之方法，為裁判基礎；且認定犯罪事實，所
    憑之證據，無論直接或間接證據，其為訴訟上之證明，須於
    通常一般之人均不致有所懷疑，而得確信其為真實之程序者
    ，始得據之為有罪之認定，倘其證明尚未達到此一程度，而
    有合理性懷疑之存在時，即無從為有罪之認定。又刑事訴訟
    法第156條第2項明定：被告或共犯之自白，不得作為有罪判
    決之唯一證據，仍應調查其他必要之證據，此所謂「其他必
    要證據」，必須係與共犯自白涉及其他共犯犯罪之經過有關
    連性，但與該共犯之自白不具有同一性之別一證據，始具適
    格性，以察其是否與事實相符。而共犯不利之陳述具有雙重
    意義，一方面為就自己犯罪事實供述之被告自白，另一方面
    為對於其他共犯之犯罪事實所為之證述。而於後者，基於該
    類供述因分散風險利益、推諉卸責等誘因所生之虛偽蓋然性
    ，在共犯事實範圍內，除應依人證之調查方式調查外，尤須
    有補強證據擔保其真實性，其供述始能成為對其他被告論處
    共犯罪刑之證據。
參、起訴意旨認被告丁○○、乙○○有此部分犯行，無非係以其等於
    警詢、偵查中之供述、證人即告訴人甲○○於警詢及偵查中之
    證述、證人沈嘉祥於警詢之證述、證人許○宇於警詢及偵查
    中之證述、員警偵查報告、監視器錄影畫面擷取照片9張、
    房屋租賃契約書、檢察事務官勘驗報告等為其主要論據。
肆、訊據被告丁○○、乙○○固不否認有於上揭時間進入前揭咖啡店
    ，並有飲用飲料之事實，均堅詞否認有何前揭無故侵入他人
    建築物及竊盜等犯行。
　　被告乙○○辯稱：當天我是跟我表弟郭○葦一起過去，到的時
    候店門已經開了，而且我表弟有跟我說許○宇是裡面員工，
    我確實有拿飲料喝，但是許○宇說要請我的等語。
　　被告丁○○辯稱：案發前幾天許○宇都還跟我說他是那家店員
    工，還說是店長，說他有權限可以開門，我也確實有去冰箱
    拿飲料喝，且沒有付錢，但是許○宇說他要請我的等語。
　　經查：
一、被告丁○○於警詢、檢察事務官詢問時供稱：109年3月28、29
    日我都有去咖啡店，許○宇叫我陪他去上班，這兩天我也都
    有喝飲料沒有付錢，是許○宇說要請我喝的，單純是朋友邀
    請我就去，我以為對方是店員可以讓我們去、也相信他會幫
    我們付錢（見偵卷第7至8頁）；是許○宇說要一起出去玩，
    可以到他店裡陪他上班，他說要請我們吃喝，說他類似是店
    長（見偵卷第138頁），許○宇說就只有他一個店員，他之前
    跟我說他在店內就有營業，因為他是店長等語（見偵卷第13
    8頁反面）。
　　於本院準備程序、審理時供稱略以：案發前幾天我去過咖啡
    店找許○宇，他說他還是店員，說他是店長，並說六日老闆
    有給他權限要什麼時候開就什麼時候開，我有去冰箱拿可樂
    ，是許○宇說他可以請我，他有說好，之前我有工作時我也
    會請許○宇，想說是同學又是朋友，當時有問過他可不可以
    ，如果他說不可以我也不會拿（見本院卷第252、253頁）；
    咖啡店正常營業的時間我也去找過許○宇，他也請我喝過飲
    料，案發當時我確實有問過許○宇等語（見本院卷第348頁）
    。
二、被告乙○○於檢察事務官詢問時供稱略以：我表弟郭○葦那天
    問我要不要去跑山，說先去一個地方集合，我到時鐵門已經
    開著，我有問許○宇有無東西可以喝，說要付錢，但他說他
    要請我（見偵卷第138頁），印象中我是先問我表弟郭○葦，
    問他朋友許○宇說有沒有喝的，許○宇叫我自己去拿，我走到
    櫃台跟我講說冰箱在那自己去拿，我問他多少錢，他說不用
    他要請我（見偵卷第159頁）；當天是我表弟郭○葦找我去，
    我到的時候現場已經有人，我表弟也有跟我說許○宇是員工
    ，而且許○宇有走到櫃台、還有鑰匙，當天我喝的飲料是許○
    宇說要請我，我還有跟他確認是真的不用付錢嗎（見本院卷
    第182、183頁），當時我是透過我表弟郭○葦問許○宇，許○
    宇自己說要請我，後來我忘記是在店內或出店外要拿錢給許
    ○宇，但他不收等語（見本院卷第348頁）。
三、證人即告訴人甲○○於檢察事務官詢問時證稱：當初我兒子請
    許○宇去上班，我兒子跟他說3月初開始上班，到3月30日才
    把鑰匙交給我；3月28、29日他是用遙控器開門等語（見偵
    卷第137頁反面至138頁）。
四、證人許○宇於警詢時證稱：這幾天其他人唱歌、吃喝、跳舞
    等行為都是經過我同意的等語（見偵卷第25頁）。
　　於本院另案訊問時證稱：只要我開門，鐵門就會拉開，看起
    來跟一般營業中狀況一樣等語（見偵卷第147頁反面），於
    檢察事務官詢問時證稱：當時我沒有跟丁○○、乙○○說店內有
    低消，而且我當時在店內跟朋友聊天，也沒有管太多等語（
    見偵卷第158頁）。
五、證人陳○淳於警詢時亦證稱：許○宇多次邀約我前往咖啡店，
    都會跟我說店內飲料隨我們喝，他是店內員工、他可以請我
    們等語（見偵卷第72頁）。
　　證人游○駿於警詢時證稱：109年3月28日當天我有在上址咖
    啡店內，我到的時候已經開著，當天有某位自稱店員的人，
    應該是許○宇，都有跟我們一起唱歌聊天等語（見偵卷第51
    頁反面）。
六、又證人許○宇於109年3月上旬經證人沈嘉祥僱用於前揭咖啡
    店任職，且咖啡店大門遙控器鑰匙是在109年3月29日始交還
    等情，亦經證人沈嘉詳於警詢時證述明確（見偵卷第87頁反
    面）。從而，依上揭證人等及被告乙○○、丁○○之供述，證人
    許○宇於109年3月間既然確實係在上揭咖啡店工作，且持有
    遙控器鑰匙，雖證人沈嘉詳曾稱於109年3月17日就有轉達許
    ○宇不要繼續工作，然此為證人許○宇於本院審理時所否認，
    況其等僱傭關係究竟為何狀況，要屬其等間之關係，倘若未
    經明確告知他人，在109年3月28、29日證人許○宇仍持有該
    咖啡店遙控器鑰匙得以自由進出之情況下，他人實難以知悉
    其是否已無在該處任職；從而，被告丁○○、乙○○辯稱當時是
    認為證人許○宇是該咖啡店店員，係證人許○宇邀請並開門其
    等才進去等語，非不可採，自無從遽認其等主觀上有何無故
    侵入他人建築物之犯意。
　　又被告丁○○、乙○○就案當時係在證人許○宇稱要請喝飲料之
    情況下，方加以飲用一情，歷次供述均大致相符，且證人許
    ○宇復曾於警詢時證稱案發當時在咖啡店內之人之吃喝都是
    經過其同意等語，顯見被告乙○○、丁○○所言非虛；證人許○
    宇雖於檢察事務官詢問及本院審理時否認有答應請被告丁○○
    、乙○○2人喝飲料、沒有同意他們自己拿飲料喝等語，然此
    已與其警詢所述相違，況依檢察事務官勘驗之監視器畫面截
    圖可知，被告丁○○在109年3月29日飲用飲料時，證人許○宇
    就在旁邊，且當時其周遭人數僅有3位（見偵卷第169頁），
    同日被告乙○○進入櫃台自行開冰箱拿飲料時，證人許○宇亦
    在櫃台內，且就在被告乙○○身旁（見偵卷第170頁），就被
    告乙○○、丁○○自行拿飲料飲用之行為，證人許○宇又豈可能
    全然不知，倘若證人許○宇確實未曾同意被告乙○○、丁○○可
    以任意拿取飲料飲用，何以未有任何制止或質疑之舉，證人
    許○宇所述顯與其當日之行止不符，參以證人陳○淳亦證稱之
    前去咖啡店找證人許○宇時，其曾在該咖啡店內表示飲料隨
    大家喝、他是店內員工等語如前，被告乙○○、丁○○此部分所
    辯應堪採信，則依上所述，自無從遽認被告丁○○、乙○○於上
    揭時間飲用咖啡店內之飲料，主觀上有何不法所有之竊盜犯
    意，尚無從遽以竊盜罪相繩。
伍、綜上所述，本院依卷內相關積極證據調查結果，尚不足形成
    被告丁○○、乙○○確有起訴意旨所指犯行之心證。依「罪證有
    疑、利於被告」之證據法則，即不得任意以推測或擬制之方
    法，遽為其不利之認定，是揆諸前揭法條規定及說明，自應
    為被告丁○○、乙○○均無罪之諭知。
據上論斷，應依刑事訴訟法第299條第1項前段、第301條第1項，
判決如主文。
本案經檢察官洪期榮提起公訴，經檢察官陳中順到庭執行職務。
中    華    民    國  111     年    4    月    21     日
                  刑事第八庭    法  官  林哲瑜
以上正本證明與原本無異。　　　　　　　　　
如不服本判決應於收受本判決後20日內向本院提出上訴書狀，上
訴書狀應敘述具體理由。上訴書狀未敘述上訴理由者，應於上訴
期間屆滿後20日內補提理由書狀於本院（均須按他造當事人之人
數附繕本）「切勿逕送上級法院」。
中　　華　　民　　國　　111 　年　　4 　　月　　22　　日
                                書記官  胡家寧
附錄本案論罪科刑法條全文：
刑法第321條第1項
犯前條第一項、第二項之罪而有下列情形之一者，處六月以上五
年以下有期徒刑，得併科五十萬元以下罰金：
一、侵入住宅或有人居住之建築物、船艦或隱匿其內而犯之。
二、毀越門窗、牆垣或其他安全設備而犯之。
三、攜帶兇器而犯之。
四、結夥三人以上而犯之。
五、乘火災、水災或其他災害之際而犯之。
六、在車站、港埠、航空站或其他供水、陸、空公眾運輸之舟、
    車、航空機內而犯之。

刑法第306條
無故侵入他人住宅、建築物或附連圍繞之土地或船艦者，處一年
以下有期徒刑、拘役或九千元以下罰金。
附表：
編號 監視器時間 行為人 商品名稱 商品單價 商品數量 商品價值 1 17：13：49 陳○均 可口可樂1瓶 1瓶30元 1瓶 30元    雪碧汽水1瓶 1瓶30元 1瓶 30元 2 17：15：36 許○宇 蘋果汁1瓶 1瓶30元 1瓶 30元 3 17：16：33 陳○淳 百威啤酒1瓶 1瓶120元 1瓶 120元 4 17：20：05 陳○均 檸檬紅茶1箱 1瓶30元 24瓶 720元 5 17：20：23 丙○○ 奶茶8瓶 1瓶40元 8瓶 320元 6 17：20：36 許○宇 蘋果汁1箱 1瓶30元 24瓶 720元 7 17：20：46 陳○均 可口可樂1箱 1瓶30元 24瓶 720元 8 17：21：16 許○宇 美粒果白葡萄汁1箱 1瓶30元 24瓶 720元 9 17：21：56 陳○均 雪碧汽水4瓶 1瓶30元 4瓶 120元 10 17：23：51 丙○○ 蘋果汁1瓶 1瓶30元 1瓶 30元 11 17：24：11 陳○均 百威啤酒2瓶 1瓶120元 2瓶 240元    檸檬紅茶2瓶 1瓶30元 2瓶 60元 12 17：24：22 許○宇 百威啤酒4瓶 1瓶120元 4瓶 480元 13 17：25：29 陳○均 百威啤酒1箱 1瓶120元 24瓶 2,880元 14 17：26：00 丙○○ 海尼根啤酒1箱 1瓶120元 24瓶 2,880元 15 17：32：03 陳○均 芬達橘子汽水1箱 1瓶30元 24瓶 720元 16 17：32：18 許○宇 雪碧汽水1箱 1瓶30元 24瓶 720元 17 18：01：33 陳○淳 蘋果汁1瓶 1瓶30元 1瓶 30元 18 18：01：40 許○宇 蘋果汁1箱 1瓶30元 24瓶 720元 19 18：01：46 陳○均 奶茶半箱 1瓶40元 12瓶 480元 20 18：02：02 陳○均 奶茶1箱 1瓶40元 24瓶 960元 21 18：02：09 許○宇 美粒果白葡萄汁1箱 1瓶30元 24瓶 720元 22 19：19：34 陳○淳 檸檬紅茶2瓶 1瓶30元 2瓶 60元    蘋果汁2瓶 1瓶30元 2瓶 60元 23 19：23：32 許○宇 蘋果汁1瓶 1瓶30元 1瓶 30元 24 19：23：40 陳○淳 奶茶4瓶 1瓶40元 4瓶 160元